臺灣高等法院臺中分院刑事判決
111年度金上訴字第2457號

上  訴  人  臺灣臺中地方檢察署檢察官
被      告  楊子承





上列上訴人因被告違反洗錢防制法等案件，不服臺灣臺中地方法
院111年度金訴字第904號中華民國111年8月30日第一審判決（起
訴案號：臺灣臺中地方檢察署111年度偵字第18474號、第18475
號）及移送併辦（臺灣臺中地方檢察署111年度偵字第21372號、
第21445號、第22547號、第22893號、第25079號、第28600號、
第35136號），本院判決如下：，提起上訴，本院判決如下：
    主  文
原判決撤銷。
寅○○幫助犯洗錢防制法第十四條第一項之洗錢罪，處有期徒刑
伍月，併科罰金新臺幣參萬元，罰金如易服勞役，以新臺幣壹仟
元折算壹日。未扣案之犯罪所得新臺幣壹萬元沒收，於全部或一
部不能沒收或不宜執行沒收時，追徵其價額。
    事  實
一、寅○○知悉國內社會常見之詐欺集團，經常利用他人之存款帳
    戶轉帳，以掩飾渠等犯罪之不法所得，逃避執法人員之查緝
    ，而提供自己之金融帳戶、存摺、提款卡、網路銀行（郵局
    ）帳號、印章及密碼予陌生人士使用，更常與財產犯罪密切
    相關，可能被不法犯罪集團所利用，以遂渠等詐欺犯罪及隱
    匿、掩飾渠等犯罪所得財物或財產上利益之目的，竟仍以縱
    有人以其提供之金融帳戶實行詐欺取財、洗錢犯行，亦不違
    背其本意之幫助犯意，於民國110年10月22日，先依真實姓
    名年籍均不詳，LINE通訊軟體暱稱「NARGA RITA」之人的指
    示，前往郵局臨櫃辦理中華郵政股份有限公司臺中文心路郵
    局帳號00000000000000號帳戶（下稱臺中文心路郵局帳戶）
    之約定轉帳帳戶設定，待申辦完畢後，復將前揭臺中文心路
    郵局帳戶之網路郵局帳號、密碼等資料傳送予「NARGA RITA
    」，容任該帳戶供詐欺集團成員（無證據證明該詐欺集團成
    員共同正犯達3人以上或其中含有少年成員）從事詐取財物
    ，及用以隱匿、掩飾渠等犯罪所得之去向、所在，寅○○並於
    110年10月27日，依「NARGA RITA」之指示，持提款卡提領
    前揭臺中文心路郵局帳戶內之新臺幣（下同）1萬元作為報
    酬。嗣該詐欺集團成員取得寅○○前揭臺中文心路郵局帳戶之
    網路郵局帳號、密碼等資料後，即共同意圖為自己不法所有
    ，基於詐欺取財、洗錢之犯意聯絡，分別於附表所示時間，
    各向附表所示之辛○○、庚○○、子○○、卯○○、戊○○、丙○○、癸○○、己○、壬○○、辰○○、丁○○、丑○○、甲○○施以如附表所示
    之詐術，致附表所示之辛○○等13人均陷於錯誤，而依指示分
    別將如附表「匯款金額」欄所示之款項，匯入寅○○前揭臺中
    文心路郵局帳戶內，並隨即遭詐欺集團成員以網路郵局轉出
    提領一空，而隱匿詐欺所得之去向、所在。嗣附表所示之辛○○等13人發現遭騙，報警處理，經警循線而查獲上情。
二、案經辛○○訴由臺北市政府警察局萬華分局，及庚○○、子○○、
    丙○○訴由臺中市政府警察局第五分局報告臺灣臺中地方檢察
    署檢察官偵查起訴，暨癸○○訴由臺中市政府警察局第三分局
    、己○訴由臺東縣警察局關山分局、壬○○訴由基隆市警察局
    第二分局、辰○○訴由嘉義市政府警察局第一分局、丁○○訴由
    臺南市政府警察局永康分局、丑○○訴由桃園市政府警察局大
    園分局、甲○○訴由臺中市政府警察局烏日分局報告臺灣臺中
    地方檢察署檢察官移送併辦。
    理  由
一、認定犯罪事實所憑之證據及理由 
　　訊據被告寅○○矢口否認有何幫助詐欺取財、幫助洗錢之犯行
    ，辯稱：伊在臉書看到兼職，要伊下載APP軟體去了解，對
    方講了很多，伊聽不懂，他說會派火幣類軟體工作給伊，伊
    需要將網路郵局帳號、密碼給他，且需要設定很多組約定帳
    戶，設定完成後，伊有拿到1萬元報酬，是伊女友詹妤婷將
    伊的網路郵局帳號、密碼提供給對方，不是伊給對方的云云
    。經查：
  ㈠詐欺集團成員分別於附表所示時間，各向如附表所示之被害
    人辛○○、庚○○、子○○、卯○○、戊○○、丙○○、癸○○、己○、壬○○、辰○○、丁○○、丑○○、甲○○施以如附表所示之詐術，致附
    表所示被害人辛○○等13人均陷於錯誤，而依指示分別將如附
    表「匯款金額」欄所示之款項，匯入被告前揭臺中文心路郵
    局帳戶內，並隨即遭轉出提領等情，為被告所不否認，核與
    證人即被害人辛○○、庚○○、子○○、卯○○、戊○○、丙○○、癸○○
    、己○、壬○○、辰○○、丁○○、丑○○、甲○○於警詢時證述均相
    符（見111年度偵字第18475號偵卷第45頁至第55頁、111年
    度偵字第18474號偵卷第27頁至第41頁、111年度偵字第2144
    5號偵卷第69頁至第72頁、111年度偵字第21372號偵卷第31
    頁至第32頁、111年度偵字第22547號偵卷第31頁至第35頁、
    111年度偵字第22893號偵卷第17頁至第22頁、111年度偵字
    第25079號偵卷第17頁至第19頁、111年度偵字第28600號偵
    卷第65頁至第71頁、中市警烏分偵字第1100072264號卷第35
    至39頁），且有被告前揭臺中文心路郵局帳戶個資檢視報表
    、客戶基本資料及交易明細表、被害人庚○○之新北市政府警
    察局三重分局光明派出所受（處）理案件證明單、受理詐騙
    帳戶通報警示簡便格式表、受理各類案件紀錄表、被害人庚○○之內政部警政署反詐騙諮詢專線紀錄表、被害人庚○○之金
    融機構聯防機制通報單、被害人子○○之嘉義縣警察局民雄分
    局新港分駐所受（處）理案件證明單、受理各類案件紀錄表
    、受理詐騙帳戶通報警示簡便格式表、被害人子○○之內政部
    警政署反詐騙諮詢專線紀錄表、被害人子○○提供之中國信託
    銀行嘉義分行帳戶存摺封面及內頁、被害人子○○之金融機構
    聯防機制通報單、被害人卯○○之嘉義市政府警察局第一分局
    北鎮派出所受（處）理案件證明單、受理詐騙帳戶通報警示
    簡便格式表、受理各類案件紀錄表、被害人卯○○之內政部警
    政署反詐騙諮詢專線紀錄表、被害人卯○○之金融機構聯防機
    制通報單、被害人卯○○提供之郵政存簿儲金無摺存款存款單
    影本、被害人卯○○提供之警示帳戶剩餘款項返還申請暨切結
    書影本、被害人戊○○之高雄市政府警察局湖內分局茄萣分駐
    所受（處）理案件證明單、受理各類案件紀錄表、受理詐騙
    帳戶通報警示簡便格式表、被害人戊○○之金融機構聯防機制
    通報單、被害人戊○○提供之郵政入戶匯款申請書、被害人丙○○之桃園市政府警察局龜山分局龜山派出所受（處）理案件
    證明單、受理各類案件紀錄表、受理詐騙帳戶通報警示簡便
    格式表、被害人丙○○之內政部警政署反詐騙諮詢專線紀錄表
    、被害人丙○○之金融機構聯防機制通報單、被害人辛○○提供
    之手寫匯款明細、被害人辛○○之內政部警政署反詐騙諮詢專
    線紀錄表、被害人辛○○之新北市政府警察局海山分局埔墘派
    出所受（處）理案件證明單、陳報單、受理各類案件紀錄表
    、受理詐騙帳戶通報警示簡便格式表、被害人己○之高雄市
    政府警察局鼓山分局龍華派出所陳報單、受（處）理案件證
    明單、受理各類案件紀錄表、受理詐騙帳戶通報警示簡便格
    式表、被害人己○之內政部警政署反詐騙諮詢專線紀錄表、
    被害人己○提供之板信商業銀行高新莊分行帳戶存摺封面及
    內頁影本、被害人己○之金融機構聯防機制通報單、被害人
    己○提供之板信商業銀行匯款申請書影本、被告前揭臺中文
    心路郵局帳戶客戶基本資料、約定轉帳資料、郵政存簿/綜
    合儲金儲戶申請變更帳戶事項申請書及交易明細表、被害人
    癸○○提供之中國信託銀行西松分行帳戶存款交易明細、存摺
    封面影本、被害人癸○○之新北市政府警察局汐止分局汐止派
    出所受（處）理案件證明單、受理各類案件紀錄表、受理詐
    騙帳戶通報警示簡便格式表、被害人癸○○之內政部警政署反
    詐騙諮詢專線紀錄表、被害人壬○○之內政部警政署反詐騙諮
    詢專線紀錄表、被害人壬○○之臺中市政府警察局第三分局健
    康派出所受（處）理案件證明單、受理各類案件紀錄表、受
    理詐騙帳戶通報警示簡便格式表、被害人壬○○之金融機構聯
    防機制通報單、被害人壬○○提供之台新銀行自動櫃員機交易
    明細表影本、被害人壬○○提供之彰化銀行台中分行帳戶存摺
    封面影本、被害人辰○○之內政部警政署反詐騙諮詢專線紀錄
    表、被害人辰○○之桃園市政府警察局中壢分局興國派出所受
    理詐騙帳戶通報警示簡便格式表、被害人辰○○之金融機構聯
    防機制通報單、被害人辰○○提供之郵政入戶匯款申請書影本
    、被害人丁○○提供之中國信託銀行帳戶、台北富邦銀行帳戶
    金融卡背面影本、被害人丁○○之新北市政府警察局新店分局
    安康派出所受理各類案件紀錄表、受（處）理案件證明單、
    受理詐騙帳戶通報警示簡便格式表、被害人丁○○之金融機構
    聯防機制通報單、被害人丑○○提供之聯邦銀行龍潭分行帳戶
    存摺封面影本、被害人丑○○之內政部警政署反詐騙諮詢專線
    紀錄表、被害人丑○○之金融機構聯防機制通報單、被害人丑
    ○○之桃園市政府警察局龍潭分局龍潭派出所受理詐騙帳戶通
    報警示簡便格式表各1份、被害人庚○○提供之LINE通訊軟體
    與暱稱「登峰」之對話紀錄擷圖13張、被害人庚○○提供之網
    路銀行轉帳紀錄擷圖1張、被害人丙○○提供之合作金庫銀行
    台東分行帳戶存摺封面及內頁翻拍照片3張、被害人丙○○提
    供之中國信託銀行自動櫃員機交易明細表翻拍照片1張、被
    告提供之LINE通訊軟體暱稱「葆葆（妤婷）」傳送之對話紀
    錄擷圖44張、被告於111年5月12日庭呈之LINE通訊軟體對話
    紀錄擷圖234張、被害人己○提供之LINE通訊軟體與暱稱「陳
    國華」之個人頁面、對話紀錄擷圖12張、被害人壬○○提供之
    LINE通訊軟體與暱稱「亞馬遜電商國際貿易有限公司」之對
    話紀錄擷圖36張、被害人辰○○提供之網路銀行交易明細擷圖
    2張、被害人辰○○提供之LINE通訊軟體對話紀錄擷圖260張、
    被害人辰○○提供之LINE通訊軟體好友搜尋結果及Facebook社
    群軟體交友社團擷圖21張、被害人辰○○提供之LINE通訊軟體
    與暱稱「李以馨」之對話紀錄、Facebook社群軟體暱稱「李
    以馨」之個人頁面擷圖42張、被害人丁○○提供之SWEETRING
    交友軟體與暱稱「濤哥」之個人頁面、對話紀錄擷圖3張、
    國際福彩娛樂城網頁截圖1張、被害人丁○○提供之中國信託
    銀行自動櫃員機交易明細表翻拍照片1張、被害人丑○○提供
    之LINE通訊軟體與暱稱「客服小林」之對話紀錄擷圖55張、
    告訴人甲○○提供之其與「詩雨」之LINE對話内容截圖、手機
    網路銀行交易晝面 、ATFX網站主頁截圖、被告上開中華郵
    政帳戶之客戶歷史交易清單 、警方製作之「被害人匯款紀
    錄一覽表」 、「被害人匯款紀錄一覽表（二層）」、内政
    部警政署反詐騙諮詢專線紀錄表、新北市政府警察局板橋分
    局後埔派出所之受（處）理案件證明單、受理各類案件紀錄
    表（見111年度偵字第18474號偵卷第43頁至第53頁、第55頁
    至第59頁、第65頁至第97頁、第101頁至第115頁、第121頁
    至第145頁、111年度偵字第18475號偵卷第63頁、第71頁至
    第79頁、第89頁至第95頁、第101頁、第121頁至第159頁、1
    11年度偵字第21372號偵卷第41頁至第46頁、第48頁至第55
    頁、第61頁至第63頁、第68頁至第71頁、111年度偵字第214
    45號偵卷第59頁至第67頁、第73頁至第87頁、111年度偵字
    第22547號偵卷第21頁至第29頁、第36頁至第40頁、第44頁
    至第56頁、111年度偵字第22893號偵卷第33頁至第55頁、第
    81頁至第170頁、111年度偵字第25079號偵卷第21頁至第41
    頁、111年度偵字第28600號偵卷第35頁至第45頁、第73頁至
    第155頁、第207頁、第213頁、中市警烏分偵字第110007226
    4號卷第43至45頁、第85至91頁、第93至95頁、第77頁、第1
    00頁）在卷可稽，是被告前揭臺中文心路郵局帳戶確遭詐欺
    集團所使用，並向附表所示被害人辛○○等13人詐取上開款項
    之事實，應堪認定。
  ㈡被告固以前開情詞置辯。然查：
　⒈被告確有提供前揭臺中文心路郵局帳戶之網路郵局帳號、密
    碼等資料予LINE通訊軟體暱稱「NARGA RITA」之人，且有親
    自前往郵局臨櫃辦理前揭臺中文心路郵局帳戶之約定轉帳帳
    戶設定乙節，業據被告於警詢、偵查及原審準備程序時供稱
    ：伊需要將網路郵局的帳號、密碼給對方，且需要設定很多
    組約定轉帳帳戶，伊有配合對方的指示去設定約定轉帳帳戶
    ，也有同意將臺中文心路郵局帳戶交出去等語（見111年度
    偵字第18474號偵卷第25頁、111年度偵字第21445號偵卷第9
    8頁、原審卷第101頁）甚明，則被告既已同意前揭臺中文心
    路郵局帳戶之網路郵局帳號、密碼供他人使用，究係被告親
    自提供，抑或透過其女友詹妤婷代為提供，均無礙於被告將
    應妥為保管之帳戶相關重要資料交由他人任意使用之認定。
    是被告辯稱：網路郵局帳號、密碼係伊女友詹妤婷提供的，
    不是伊提供的云云，難認可採。
　⒉觀諸被告提出之LINE通訊軟體對話紀錄翻拍照片（見111年度
    偵字第18475號偵卷第133頁至第137頁），係被告之女友詹
    妤婷主動詢問「我老公也想要加入賺錢」、「他也是台新的
    」、「因為我老公很想了解這個」、「他看到我領了五千之
    後才決定要一起加入的」等語後，被告始而下載APP軟體、
    綁定約定帳戶、傳送手持身分證之照片，進而提供臺中文心
    路郵局帳戶之網路郵局帳號及密碼；參以被告於原審準備程
    序時供稱：伊設定完成後，有拿到1萬元的報酬等語（見原
    審卷第101頁），復有臺中文心路郵局帳戶於110年10月27日
    持提款卡提領1萬元之交易明細表（見111年度偵字第18475
    號偵卷第75頁）可資為憑，顯見被告係為賺取額外報酬，始
    依指示前往郵局綁定約定帳戶、傳送手持身分證之照片，進
    而提供臺中文心路郵局帳戶之網路郵局帳號及密碼無訛。　
　⒊又被告於警詢、偵查中供陳：伊在臉書上看到兼差的訊息，
    伊要兼差賺錢，對方要求伊下載火幣的軟體，用火幣的軟體
    派工作給伊，一天給伊500元，從伊的郵局帳戶自行提領，
    工作內容伊不清楚，對方有要求伊設定轉帳的帳號，伊不知
    道公司的名稱，公司是做什麼的，伊也不清楚，伊不認識對
    方，也不知道對方的本名，LINE通訊軟體也只有英文名字等
    語（見111年度偵字第21445號偵卷第41頁、第98頁、111年
    度偵字第18474號偵卷第165頁至第167頁）；於原審準備程
    序時復供稱：伊在臉書看到兼職，要伊下載APP軟體去了解
    ，對方講了很多，伊聽不懂，對方說會派火幣類軟體工作給
    伊，但伊實在不清楚，伊需要將網路銀行帳戶、密碼給他，
    且需要設定很多組約定轉帳帳戶，伊設定完成後，有拿到1
    萬元的報酬等語（見原審卷第101頁），則被告既不清楚對
    方之真實姓名，亦不清楚公司名稱及實際工作內容，僅憑對
    方在LINE通訊軟體之對話內容，即輕易將應妥為保管之臺中
    文心路郵局帳戶之網路郵局帳號及密碼交予暱稱「NARGA RI
    TA」之人，足見被告對於將其網路郵局之帳號及密碼交予他
    人後，可能被持以作為不法使用，而隱匿不法所得之去向、
    所在，已有預見。
　⒋況觀諸被告提出之LINE通訊軟體對話紀錄翻拍照片，被告之
    女友詹妤婷向對方稱「為什麼增加了（指綁定約定轉帳帳戶
    ），能一次用好嗎」、「銀行有問我為什麼」、「銀行有問
    我為什麼一直增加，我都不知道怎麼回答，一直說廠商」後
    ，對方亦回稱「你可以回答我自己在做電商，然後發展的比
    較好」、「所以品類賣的比較多，本來就幾個供貨商，現在
    增加起來了」，有被告提出之LINE通訊軟體對話紀錄翻拍照
    片（見111年度偵字第18475號偵卷第138頁），與被告於原
    審準備程序時供稱：郵局有詢問伊為何要增加約定轉帳帳戶
    的設定，伊女友叫伊跟郵局人員說是因為廠商要匯款用的，
    伊第1次使用綁定帳戶，所以怕怕的等語（見原審卷第101頁
    ）互核相符；參以被告於原審準備程序、審理時自承：網路
    郵局帳號密碼是個人應該保管的資料，給他人不知道會拿去
    做何使用，伊不清楚匯入伊帳戶的錢是否合法，如果對方匯
    入的金額是非法的，伊也沒有辦法處理等語（見原審卷第10
    1頁、第190頁），則被告既已知悉網路郵局帳號密碼係個人
    應妥善保管之資料，且明知無故設定多組約定轉帳帳戶為異
    常作法，所匯入之款項可能非合法正當之金錢，猶配合不詳
    之人一同以係為廠商匯款之虛偽詞語，搪塞郵局承辦人員之
    質疑，益徵被告對於將其臺中文心路郵局帳戶之網路郵局帳
    號及密碼交予他人後，可能被持以作為不法使用，而隱匿不
    法所得之去向、所在，顯有預見無誤。
  ⒌按刑法上之故意犯，可分為直接故意與不確定故意，所謂不
    確定故意即指行為人對於構成犯罪之事實，預見其發生而其
    發生並不違反其本意者，刑法第13條第2項定有明文。次按
    個人金融帳戶及其資料，事關個人財產權益，且須藉由與該
    帳戶相應之存摺、提款卡、密碼、印章、網路銀行（郵局）
    帳號及密碼等交易工具方得使用，具有高度專屬性、私密性
    ，一旦取得該帳戶之存摺、提款卡、密碼、印章或網路銀行
    （郵局）帳號及密碼等其他交易工具，幾可任意使用該金融
    帳戶，故除該帳戶所屬之本人或與本人具相當密切關係（如
    基於業務、親屬、監護關係等）而為本人同意使用之人外，
    絕無有任由他人隨意使用自己金融帳戶存摺、提款卡、密碼
    、印章、網路銀行（郵局）帳號及密碼等交易工具之可能。
    基此認知，一般申設或持用金融帳戶之人均有應妥為保管存
    摺、提款卡、密碼、印章、網路銀行（郵局）帳號及密碼等
    具有專屬性之交易工具，以防止遭他人任意冒用之認識，縱
    有特殊情況偶有將存摺、提款卡、密碼、印章、網路銀行（
    郵局）帳號及密碼等件交付他人之需，亦必深入瞭解該人之
    來歷、用途後始會決定是否提供使用。況在現今工商業發達
    ，自動櫃員提領款機、行動網路均極為便利，電子商務日趨
    頻繁，民眾隨時隨地以提款卡或網路銀行（郵局）帳號、密
    碼等帳戶資料，進行轉帳、匯款、存款、領款、消費付款等
    各種金融交易乃極為平常、簡易，一旦遺失個人提款卡、存
    摺，或網路銀行（郵局）帳號及密碼等金融交易工具資料遭
    盜用，莫不立即辦理掛失止付或向警察機關報案，以免帳戶
    遭不法份子盜用、冒領受有重大損害等情，此乃吾人現代日
    常生活之一般經驗與事理。再者，申請開設金融帳戶並無何
    特殊限制，一般民眾皆可以存入最低限金額方式申請開戶，
    一個人更可以在不同之金融機構申請多數之存款帳戶使用，
    無何困難，此同為眾人所周知之事實，是蒐集他人金融帳戶
    供己使用者，其掩飾、隱匿真實身分之作法，倘非意在將金
    融帳戶作為犯罪不法使用或藉以從事不當行為，實無刻意加
    以蒐集之必要。而被告縱使不確知所提供之帳戶係遭他人用
    以對附表所示之被害人辛○○等13人詐欺取財，亦無法確知詐
    欺取財之具體內容，惟對所提供上揭帳戶之網路郵局帳號及
    密碼，將遭人作為詐欺之不法用途，並隱匿詐欺所得之去向
    、所在乙節應有概括之認識，則被告主觀上已預見其任意交
    付前揭臺中文心路郵局帳戶之網路郵局帳號、密碼等資料，
    將可能遭作為詐欺犯罪之用，而隱匿不法所得之去向、所在
    ，仍將之交付予身分不明之陌生人，任令其作為不法犯罪行
    為之取財工具，以致自己完全無法控制該帳戶網路郵局之使
    用方法及金錢流向，堪認被告能預見其發生，且其發生並不
    違背其本意，主觀上當具幫助詐欺、幫助洗錢之不確定故意
    甚明。
  ㈢綜上所述，本案事證明確，被告上開所辯核屬事後卸責之詞
    ，不足採信，其犯行堪以認定，應予依法論科。　　　
二、論罪科刑之理由
　㈠按行為人提供網路銀行（郵局）帳號及密碼予不認識之人，
    非屬洗錢防制法第2條所稱之洗錢行為，不成立同法第14條
    第1項洗錢罪之正犯；如行為人主觀上認識該帳戶可能作為
    收受及提領特定犯罪所得使用，他人提領後即產生遮斷資金
    流動軌跡以逃避國家追訴、處罰之效果，仍基於幫助之犯意
    而提供，應論以幫助犯同法第14條第1項之洗錢罪（最高法
    院108年度台上字第3101號號判決意旨參照）。查被告將其
    臺中文心路郵局帳戶之網路郵局帳號、密碼等資料提供予真
    實姓名年籍不詳之成年詐欺集團成員用以詐騙財物，做為匯
    款及提領工具，產生遮斷資金流動軌跡以逃避國家追訴、處
    罰之效果，係對他人遂行詐欺取財及洗錢之犯行資以助力，
    核被告所為，係犯刑法第30條第1項、洗錢防制法第14條第1
    項之幫助洗錢罪及刑法第30條第1項、第339條第1項之幫助
    詐欺取財罪。
  ㈡被告提供臺中文心路郵局帳戶之網路郵局帳號、密碼等資料
    予他人，使詐欺集團成員得持以詐騙附表所示被害人辛○○等
    13人，並用以掩飾、隱匿渠等之特定犯罪所得，被告提供網
    路郵局帳號、密碼等資料之舉措既僅有1次，係以一行為同
    時觸犯幫助洗錢罪及幫助詐欺取財罪，為想像競合犯，應依
    刑法第55條前段規定，從一重之幫助洗錢罪處斷，是移送併
    案審理部分（即附表編號7至編號13部分）與本案起訴部分
    有裁判上一罪之關係，本院應併予審理。
  ㈢被告提供前揭臺中文心路郵局帳戶之網路郵局帳號、密碼等
    資料予詐欺集團成員之幫助犯行，為幫助犯，爰依刑法第30
    條第2項之規定，按正犯之刑減輕之。
  ㈣按「法院於審酌被告是否適用累犯規定而加重其刑時，訴訟
    程序上應先由檢察官就前階段被告構成累犯之事實，以及後
    階段應加重其刑之事項，主張並具體指出證明方法後，法院
    才需進行調查與辯論程序，而作為是否加重其刑之裁判基礎
    。前階段構成累犯事實為檢察官之實質舉證責任，後階段加
    重量刑事項為檢察官之說明責任，均應由檢察官分別負主張
    及具體指出證明方法之責。倘檢察官未主張或具體指出證明
    方法時，可認檢察官並不認為被告構成累犯或有加重其刑予
    以延長矯正其惡性此一特別預防之必要，且為貫徹舉證責任
    之危險結果所當然，是法院不予調查，而未論以累犯或依累
    犯規定加重其刑，即難謂有應調查而不予調查之違法。」；
    又「檢察官若未主張或具體指出證明方法，法院因而未論以
    累犯或依累犯規定加重其刑，基於累犯資料本來即可以在刑
    法第57條第5款『犯罪行為人之品行』中予以負面評價，自仍
    得就被告可能構成累犯之前科、素行資料，列為刑法第57條
    第5款所定『犯罪行為人之品行』之審酌事項。於此情形，該
    可能構成累犯之前科、素行資料既已列為量刑審酌事由，對
    被告所應負擔之罪責予以充分評價，依重複評價禁止之精神
    ，自無許檢察官事後循上訴程序，以該業經列為量刑審酌之
    事由應改論以累犯並加重其刑為由，指摘原判決未依累犯規
    定加重其刑違法或不當。」（最高法院110年度台上字第566
    0號判決意旨參照）。經查，本案檢察官於起訴書業已主張
    被告前因公共危險案件，經法院判處有期徒刑6月確定，於
    民國110年2月21日易科罰金執行完畢，並提出刑案資料查註
    紀錄表為憑，經原審於111年7月25日審理期日提示被告全國
    前案紀錄表，檢察官及被告均表示無意見（見原審卷第190
    頁），應認檢察官就前階段被告構成累犯之事實業已主張並
    具體指出證明方法；然本案檢察官就後階段應加重其刑之事
    項，於起訴書並未主張並具體指出證明方法；於原審審理時
    僅陳述：被告具有特別惡性，且對刑罰反應力薄弱，請依累
    犯規定加重其刑等語，尚難認已主張並具體指出證明方法，
    依上開最高法院判決意旨，尚無從依累犯之規定加重其刑。
    則原審未論以累犯及依累犯規定加重其刑，即難謂有應調查
    而不予調查之違法。再者，原審量刑時已經審酌被告上開前
    案紀錄資料，參照上述最高法院判決意旨，該可能構成累犯
    之前科、素行資料既已列為量刑審酌事由，對被告所應負擔
    之罪責予以充分評價，依重複評價禁止之精神，自無許檢察
    官事後循上訴程序，以該業經列為量刑審酌之事由應改論以
    累犯並加重其刑為由，指摘原判決未依累犯規定加重其刑違
    法或不當。　　
　㈤撤銷改判之理由
　⒈原審認被告之犯行明確，予以論科，固非無見。然原審未及
    審酌如附表編號13所示臺灣臺中地方法院檢察署檢察官111
    年度偵字第第35136號移送併辦部分之犯罪事實，尚有未當
    。檢察官以原審未依累犯規定加重被告之刑為由，指摘原審
    判決不當，其上訴雖無理由，然原審既有上述瑕疵可指，仍
    應由本院予以撤銷改判。    
　⒉爰審酌被告為智慮健全、具一般社會生活經驗之人，竟任意
    將其臺中文心路郵局帳戶之網路郵局帳號、密碼等資料提供
    不詳人士使用，危害社會治安及金融交易安全，並使犯罪之
    追查趨於複雜，且犯後飾詞狡辯，未見悔悟，復未能與附表
    所示之被害人辛○○等13人達成和解，賠償渠等所受損害，所
    為實不足取，兼衡被告前於109年間，因公共危險案件，經
    本院以109年度中交簡字第925號判決處有期徒刑6月確定，
    有臺灣高等法院被告前案紀錄表在卷可查，素行非佳，並考
    以被告犯罪之手段、動機、被害人辛○○等13人所受損害等一
    切情狀，量處如主文第2項所示之刑，並就併科罰金部分諭
    知易服勞役之折算標準。
三、沒收部分
　　被告因本案有取得1萬元之報酬乙節，業據被告供承在卷（
    見原審卷第101頁），為被告犯本案之犯罪所得，應依刑法
    第38條之1第1項前段、第3項之規定諭知沒收，於全部或一
    部不能沒收或不宜執行沒收時，追徵其價額。
據上論結，應依刑事訴訟法第369條第1項前段、第364條、第299
條第1項前段，判決如主文。
本案經檢察官張文傑提起公訴，檢察官張文傑、林宏昌移送併辦
，檢察官乙○○到庭執行職務。
中　　華　　民　　國　　111 　年　　11　　月　　29　　日
            刑事第十一庭　  審判長法　官　張意聰
                                  法　官　周瑞芬
                                  法　官　陳慧珊
以上正本證明與原本無異。
如不服本判決應於收受送達後二十日內向本院提出上訴書狀，其
未敘述上訴理由者，並得於提起上訴後二十日內向本院補提理由
書（均須按他造當事人之人數附繕本）「切勿逕送上級法院」。
因疫情而遲誤不變期間，得向法院聲請回復原狀。

                                  書記官  李淑芬

中　　華　　民　　國　　111 　年　　11　　月　　29　　日
【附錄本案論罪科刑法條】
刑法第30條：
幫助他人實行犯罪行為者，為幫助犯。雖他人不知幫助之情者，
亦同。
幫助犯之處罰，得按正犯之刑減輕之。

刑法第339條第1項：
意圖為自己或第三人不法之所有，以詐術使人將本人或第三人之
物交付者，處5年以下有期徒刑、拘役或科或併科50萬元以下罰
金。

洗錢防制法第14條第1項： 
有第二條各款所列洗錢行為者，處7年以下有期徒刑，併科新臺
幣5百萬元以下罰金。
附表
編號 被害人 詐欺經過 匯款金額 備註  1 辛○○ 詐欺集團成員於110年8月間某時，透過交友軟體「派愛族」與辛○○認識，繼而以通訊軟體LINE暱稱「陳偉澤」與辛○○交談，並向辛○○慫恿佯稱：可登入騰訊競猜博奕網站投資以獲利云云，致辛○○陷於錯誤，於110年10月27日晚間7時19分許，利用網路銀行轉帳「匯款金額」欄所示之金額至寅○○前揭臺中文心路郵局帳戶內。 9萬8,000元 111年度偵字第18475號  2 庚○○ 詐欺集團成員於110年10月5日晚間9時許，透過交友軟體「Paktor拍拖」與庚○○認識，繼而以通訊軟體LINE暱稱「登峰」與庚○○交談，並向庚○○慫恿佯稱：可登入「中國香港大樂透」網站投資以獲利云云，致庚○○陷於錯誤，於110年10月27日上午10時20分許，利用網路銀行轉帳「匯款金額」欄所示之金額至寅○○前揭臺中文心路郵局帳戶內。 1萬5,000元（起訴書誤載為10萬元） 111年度偵字第18474號  3 子○○ 詐欺集團成員於110年11月1日前某時，透過交友軟體與子○○認識，繼而以通訊軟體LINE與子○○聯繫，並於110年11月1日上午10時26分許，向子○○慫恿佯稱：需款孔急，欲向其借款云云，致子○○陷於錯誤，於110年11月1日上午10時26分許，利用網路銀行轉帳「匯款金額」欄所示之金額至寅○○前揭臺中文心路郵局帳戶內。 10萬元 111年度偵字第18474號  4 卯○○（未提告） 詐欺集團成員於110年11月1日某時，向卯○○聯繫慫恿佯稱：可登入某投資網站投資以獲利云云，致卯○○陷於錯誤，於110年11月1日上午10時46分許，前往嘉義縣○○市○○路0段000號太保南新郵局，依指示臨櫃無摺存款「匯款金額」欄所示之金額至寅○○前揭臺中文心路郵局帳戶內。 10萬元 111年度偵字第18474號  5 戊○○（未提告） 詐欺集團成員於110年11月1日上午9時許，向戊○○慫恿佯稱：可登入某投資網站投資以獲利云云，致戊○○陷於錯誤，於110年11月1日上午10時54分許，在高雄市茄萣區茄萣郵局，依指示匯款「匯款金額」欄所示之金額至寅○○前揭臺中文心路郵局帳戶內。 1,900元 111年度偵字第18474號  6 丙○○ 詐欺集團成員於110年11月1日某時許，向丙○○佯稱：欲出售遊戲點數云云，致丙○○陷於錯誤，於110年11月1日中午12時2分許，依指示匯款「匯款金額」欄所示之金額至寅○○前揭臺中文心路郵局帳戶內。 1萬元 111年度偵字第18474號  7 癸○○ 詐欺集團成員於110年10月11日，透過「戀愛交友」交友軟體以暱稱「阿濤」與癸○○認識，並向癸○○慫恿佯稱：可登入國際福彩娛樂城網站投資以獲利云云，致癸○○陷於錯誤，於110年10月27日上午11時34分許，利用網路銀行轉帳「匯款金額」欄所示之金額至寅○○前揭臺中文心路郵局帳戶內。 2萬元 111年度偵字第21445號  8 己○ 詐欺集團成員於110年10月9日，透過「派愛族」交友軟體以暱稱「陳國華」與己○認識，並向己○慫恿佯稱：可登入騰訊競猜博奕網站投資以獲利云云，致己○陷於錯誤，110年10月27日上午11時40分許，臨櫃匯款「匯款金額」欄所示之金額至寅○○前揭臺中文心路郵局帳戶內。 30萬元 111年度偵字第21372號  9 壬○○ 詐欺集團成員於110年10月3日，透過通訊軟體臉書以暱稱「琪琪」與壬○○認識，並向壬○○慫恿佯稱：可加入「亞馬遜電商國際貿易有限公司」成為網路代購商以賺取代購商品價差云云，致壬○○陷於錯誤，於110年10月30日中午12時29分許、同日中午12時40分許，接續匯款「匯款金額」欄①②所示之金額至寅○○前揭臺中文心路郵局帳戶內。 ①8,000元 ② 2萬2,000元 111年度偵字第22547號  10 辰○○ 詐欺集團成員於110年10月間某日，透過通訊軟體臉書以暱稱「李以馨」與辰○○及其父親認識，並向辰○○慫恿佯稱：可以從事客士威網路電商平臺客服人員成為網路代購業者，先支付商品底價，再賺取代購商品價差云云，致辰○○陷於錯誤，於110年10月27日中午12時8分許，在中壢志廣郵局，臨櫃匯款「匯款金額」欄①所示之金額，及於110年10月30日上午11時19分許、同日中午11時28分許，利用網路銀行接續轉帳「匯款金額」欄②③所示之金額至寅○○前揭臺中文心路郵局帳戶內。 ①34萬元 ②3萬元 ③9,000元 111年度偵字第22893號  11 丁○○ 詐欺集團成員於110年9月26日下午1時許，透過交友軟體「SWEETRING」以暱稱「濤哥」與丁○○認識，繼而以LINE與丁○○聯繫，並向丁○○佯稱：可登入國際福彩娛樂城網站投資以獲利云云，致丁○○陷於錯誤，於110年10月27日中午12時56分許，利用網路銀行轉帳「匯款金額」欄所示之金額至寅○○前揭臺中文心路郵局帳戶內。 1萬元 111年度偵字第25079號  12 丑○○ 詐欺集團成員於110年9月20日，透過交友軟體自稱「林曉茹」與丑○○認識，繼而以LINE與丑○○聯繫，並向丑○○佯稱：可登入「SIWEN」投資平臺投資以獲利云云，致丑○○陷於錯誤，於110年10月16日下午6時33分許、同年月30日下午5時30分許，接續匯款「匯款金額」欄①②所示之金額至寅○○前揭臺中文心路郵局帳戶內。 ①3萬元 ②3萬元 111年度偵字第28600號  13 甲○○ 詐欺集團成員，自110年 10月20日某日起，自稱 「詩雨」，透過ROOIT交友軟體認識甲○○後，便先後以LINE暱稱「詩 雨」、「國際客服專線 」，向甲○○佯稱：推薦在ATFX網站投資，預測30秒或60秒後英鎊轉美金之漲跌幅，押中了可獲得賭資1.8倍云云 ，致甲○○陷於錯誤而同意投資，並依「詩雨 」、「國際客服專線」之指示，網路轉帳17筆 共計）89萬元，其中2筆於110年10月30日晚間7時8分許、110年10月31日下午2時5分許，在甲 ○○位於新北市板橋區忠孝路之住處，利用網路轉帳如「匯款金額」欄①②所示之金額至寅○○前揭臺中文心路郵局帳戶內。隨即遭人以網路銀行轉帳一空。 ①9萬元 ②10萬元 111年度偵字第35136號